【裁判字號】    94,消,4
【裁判日期】    950427
【裁判案由】    損害賠償
【裁判全文】
臺灣士林地方法院民事判決                 94年度消字第4號
原      告  乙○○
訴訟代理人  陳慶尚律師
複  代理人  馬志平律師
            宣玉華律師
            丙○○
被      告  八仙樂園育樂股份有限公司
                        號
法定代理人  陳柏庭
                        號
訴訟代理人  葉海萍律師
上列當事人間損害賠償事件，本院於95年4月13日言詞辯論終結
，判決如下：
    主  文
原告之訴及其假執行之聲請均駁回。
訴訟費用由原告負擔。
    事實及理由
一、原告主張：原告於民國94年6 月1 日（非假日）參加公司員
    工旅遊，至被告所經營之「八仙樂園」遊玩，於使用多段型
    滑水道即「天池滑水道」遊樂設施時，因被告未在中繼池設
    置救生員，而第1 段滑水道下滑速度又相當快，導致原告於
    滑落至第1 中繼池時，無法站立，並翻覆池中嚴重嗆水，原
    告於水中掙扎求救時，並無救生員前來救援，幸經在旁一對
    男女游客協助扶起，始得倖免於難，惟已造成原告嚴重嗆水
    ，事發後原告精神狀況比以往緊張、恍惚，記憶力、體力及
    注意力亦較事發前差。原告至被告所經營之「八仙樂園」消
    費，雙方間所成立契約關係，而被告所提供之服務設施，在
    救生員之提供部分，欠缺合理可期待之安全性，則被告之給
    付顯然未依債之本旨為之，構成不完全給付。是原告因被告
    不完全給付所致身體、健康損害，造成心理上之問題，被告
    對原告應負擔民法第227 條之1 之損害賠償責任。再被告所
    提供之服務設施並未具全面性之安全性，蓋原告於水中掙扎
    求救時，正常合理情況之下應有救生員加以救援，但卻未見
    救生員下水救援，被告顯然並未建立緊急救難之系統，且所
    配置之救生員亦未確切執行其應為之職務，被告行為已違反
    觀光遊樂業管理規則34條、35條、水域遊憩活動管理辦法第
    9 條以及消費者保護法第7 條第1 項第2 項之明文規定及內
    涵精神，令原告在該被告園內嚴重嗆水，心理受到嚴重創傷
    ，依民法第184 條第2 項規定，被告行為違反保護他人之法
    律，推定有過失，致生損害於原告，原告就心理所受之損害
    ，依民法第195 條第1 項規定，得向被告請求非財產上之損
    害賠償新台幣（以下同）30萬元，再因被告未於中繼池設置
    救生員，其行為顯有過失，原告亦得依消費者保護法51 條
    之規定，請求被告給付損害額1 倍之懲罰性賠償金30萬元，
    爰依民法第227 條之1 、184 第2 項及195 條、消保法第4
    條、第7 條第3 項、第51條之規定請求等語：並聲明：(一)被
    告應給付原告60萬元，及自起訴狀繕本送達翌日起至清償日
    止，按年息百分之5 計算之利息。(二)、願供擔保，請准宣告
    假執行。
二、被告則以：嗆水事件為戲水過程中所常見，遊客口鼻拒水之
    動作，只要自我協調稍有不當，即會發生，一般均無須急救
    即可改善，既非因遊樂區之人員或設施有何瑕疵所致，亦未
    達救生員須立即馳救之程度，且以原告之身高（161 公分）
    及池深107 公分觀之，原告縱於入水時因未及時作妥口鼻拒
    水之動作，造成嗆水，但其既未停止呼吸，亦未發生昏迷之
    現象，即便無他人協助，只要站立即可輕易改善，並無證據
    可證如無該對男女遊客之協助，原告之生命必會發生不測？
    況原告於斯時如發生停止呼吸之溺水現象，縱有該對男女遊
    客之協助，當亦無法「站起」，勢必施行類似心肺腹甦術之
    急救術，原告既係單純遭人協助即可立即「站起」，充其量
    僅係輕微之嗆水，縱其主觀上感受相當難受，亦無不同。矧
    原告係事發8 個月後始於95年3 月間始至醫院就診，依診斷
    証明書所載內容皆為原告個人主訴，並不能證明原告確受有
    何傷害，原告之請求，顯非有理等語置辯。並聲明：(一)原告
    之訴及其假執行之聲請均駁回。(二)如受不利之判決願供擔保
    免為假執行。
三、原告主張其於94年6 月1 日（非假日），至被告所經營之「
    八仙樂園」遊玩，被告未在多段型「天池滑水道」遊樂設施
    之中繼池設置救生員，原告於滑落至第1 中繼池時，翻覆池
    中嗆水，無法站立，此時並無救生員前來救援，由在旁一對
    男女游客協助扶起之事實，為被告所不爭執，應堪認為真實
    。
四、本院協議簡化兩造爭執點如下：(一)、原告是否發生嚴重嗆水
    ？(二)、設原告有於中繼池發生嚴重嗆水，其何種人格權受有
    損害？(三)被告是否應在中繼池（107 公分深）設置救生員（
    即未在中繼池設置救生員有無過失）？(四)、苟被告有在中繼
    池設置救生員之義務，原告精神上亦受有損，兩者間有無因
    果關係？
(一)、原告主張其於第1 中繼池嚴重嗆水，經人扶起始能站立，且
    無力再爬上泳圈，休息很久，經下1 位遊客扶上泳圈，事發
    後精神比以前緊張、恍惚，記憶力、體力及注意力亦較事發
    前差，造成心理上嚴重之傷害云云。被告則以：原告僅係輕
    微嗆水，係水上活動經常會發生之事等語為辯。經查天池滑
    水道由塔台滑至第1 中繼池之距離為11公尺，滑道坡度甚緩
    ，第1 中繼池寬8.4 公尺，遊客係坐在泳圈上下滑等情，有
    被告提出之現場圖及照片（133 ~135頁）可參，原告對此亦
    不否認。而被告於天池滑水道入口處已設有使用須知之告示
    ，其內容為：「.... 天 池所有池水水深僅有110 公分（第
    1 中繼池為107 公分）泳圈如果翻覆請勿驚慌只要腳觸池底
    起身就可以站立等語，有電腦照片（136 頁）可稽。原告自
    陳其於事故發生前並無疾病，其身高為161 公分，而第1中
    繼池水深僅107 公分，縱使泳圈翻覆，只要不過度驚慌，應
    可以己力站起，而泳圈翻覆發生嗆水之可能性很高，被告自
    承有百分之50之機率，而此係為滿足尋求刺激遊客之活動，
    遊客應自我衡量其承受刺激之能力，再決定是否要進行此刺
    激活動。再塔台上之救生員負責管控遊客，於遊客已達第1
    中繼池，並且落點清空時，始再讓下1 位遊客下滑，於假日
    人多時，天池滑水道5 個中繼池均會配置救生員，非假日人
    少之時，中繼池即未配置救生員，由塔台救生員負責監控中
    繼池等情，已據證人即當天在天池滑水道塔台之救生員甲○
    ○證述明確。況證人甲○○復証稱：「大部分都是老人家、
    婦女嗆水。嗆水最嚴重的狀況是因為嗆水太多，所以鼻子、
    嘴巴有很多嘔吐物，有些會說頭暈、腦漲、會咳嗽，輕微的
    狀況就是原地休息，坐5 分鐘後就恢復了... 最嚴重嗆水嘔
    吐的遊客，遊客不會繼續往下滑，我會從旁邊草坪帶他離開
    。如是頭暈、腦脹的遊客，我看情形，如果他休息一下可以
    的話，就繼續下去，如果不行，就帶他離開。如遊客有請求
    我帶他離開，我就帶他離開。... 如是第一個中繼池發生狀
    況，我會帶著遊客循著滑道走上來。」等語，可見並非任何
    嗆水之情形，皆須救生員予以協助，救生員會依遊客嗆水之
    程度處理。而原告雖稱其被扶起後鼻子、喉嚨及頭部均很疼
    痛云云，但其復自承未經任何急救行為，稍事休息片刻，經
    人扶上泳圈之後，仍繼續滑完另外4 個中繼池等情（150 頁
    、155 頁），苟其係嚴重嗆水，何以尚能繼續滑完另外4 個
    中繼池？且其自陳證人甲○○曾詢其：「你還好吧」，原告
    答覆：「我很難過」，顯然原告聽答能力均仍正常，如原告
    嚴重嗆水，需要救援，大可請甲○○下池協助。遑論其事發
    之後並無嘔吐或無法站立之情況，返家後亦未就醫，直至本
    院要求提出心理受創之證據後，其始於95年3 月20日、3 月
    28日前往中國醫藥大學附設醫院就醫，而該院所開立之診斷
    証明書（163 頁）病名為：「創傷後壓力症候群」，醫師囑
    言為：「此患者因惡夢、看到水會有驚恐感.. 」 等語，惟
    精神狀況如非相當不佳，精神科醫師很難從外觀判斷病人實
    際狀況，悉依病患之主訴而開立處方，故原告所提之該診斷
    証明書，尚不足以證明原告因嚴重嗆水而導致身體、健康受
    損。
二、原告主張嚴重嗆水之發生和受害人之高度與水池深淺並無絕
    對之關係，縱水深僅107 公分亦有發生嚴重嗆水或溺水之可
    能，原告既係付費之消費者，被告即有擔保消費者免於溺水
    、嚴重嗆水恐懼之義務，而被告配置救生員，於園區內任何
    一處遊客溺水時予以適時之救助，乃被告之從給付義務，其
    違反從給付義務，未在中繼池配置救生員，為不完全給付，
    且違反觀光遊樂業管理規則第34條、35條、水域遊憩活動管
    理辦法第9 條，推定有過失云云；被告則以：非假日遊客稀
    少，塔台救生員已足以照顧中繼池之遊客等語。按觀光遊樂
    業管理規則第34條規定：「觀光遊樂業經營之觀光遊樂設施
    應指定專人負責管理、維護、操作，並應設置合格救生人員
    及救生器材。觀光遊樂業應對觀光遊樂設施之管理、維護、
    操作、救生人員實施訓練，作成紀錄，並列為主管機關定期
    或不定期檢查項目」。該規則第35條復規定：「觀光遊樂業
    應設置遊客安全維護及醫療急救設施，並建立緊急救難及醫
    療急救系統，報請地方主管機關備查。觀光遊樂業每年至少
    舉辦救難演習一次，並得配合其他演習舉辦。前項救難演習
    舉辦前應通知地方主管機關到場督導。地方主管機關應將督
    導情形作成紀錄並陳報交通部觀光局備查；其認有改善之必
    要者，並應通知限期改善。」，又水域遊憩活動管理辦法第
    9 條規定：「水域管理機關得視水域遊憩活動區域管理需要
    ，訂定活動注意事項，要求水域遊憩活動經營業者投保責任
    保險、配置合格救生員及救生 (艇)設 備等相關事項。水域
    管理機關應擇明顯處設置告示牌，標明該水域之特性、活動
    者應遵守注意事項，及建立必要之緊急救難系統。水域遊憩
    活動經營業者，違反第一項注意事項有關配置合格救生員及
    救生 (艇)設 備之規定者，視為違反水域管理機關之命令。
    」，然依前開說明，原告客觀上並非嚴重嗆水，且兩造均陳
    明當日遊客很少等情，即便原告發生任何狀況，塔台上之救
    生員甲○○亦能發覺，並據証人周偉結證在卷，是被告依遊
    客人數配置救生員，在遊客稀少之情況下，未於中繼池配置
    救生員，並無違背從給付義務，且未違反前開規定。至被告
    於事發後雖曾致函原告，惟觀其內容僅為：「... 很遺憾八
    仙之行造成您精神上的創傷... 在水上園區○○○○○道（
    水220 及360 公分）必須測試泳技外，該救生員更要緊盯每
    位泳客入水、出水及安全上岸，然而天池滑道因為每池水深
    都只107 公分，基本上就不會如此，然而該滑道救生人員的
    配置會因遊園人數作調配，我們所定的遊客達3000人會再增
    加駐點，其用意在防止遊客不遵守規定... 雖然開園15年以
    來，此處都沒有溺斃事件，但是我們並非輕忽遊客人命，或
    斷言不可能會出事，所以也重新檢討我們的人員工作品質及
    政策。只是期望您能夠諒解... ，如在身心復建上的相關及
    支出我們一定會負責.... 。 」等語，該函中被告並未承認
    其有過失，且係在原告抗議下及責任釐清前之禮貌性函覆，
    矧原告亦未曾提出其身心復建上支出之證明，原告以此函指
    為被告承認其有過失，並非可採。另原告雖主張15公分深之
    水池亦有溺斃之情事發生云云，但除非受害人係遭外力攻擊
    、本身罹患疾病等特殊狀況，在正常之情形下，應無溺斃之
    可能。而塔台之救生員既負責篩檢遊客，遊客如據實告知身
    體或健康狀況異常，救生員自然不會讓該遊客使用此遊樂設
    施，是原告主張被告之給付為不完全給付，違反保護他人之
    法律，推定有過失，並違反消費者保護法云云，即非可採。
三、綜上所述，原告依民法第227 條之1 、184 第2 項及195 條
    消保法第4 條、第7 條第3 項、第51條之規定請求被告給付
    其精神上之損害30萬元，並請求被告給付損害額1 倍之懲罰
    性賠償金30萬元，及法定遲延利息，為無理由，應予駁回。
四、原告之訴既經駁回，其假執行之聲請，亦失所附麗，應併予
    駁回。
五、本案事證已臻明確，兩造其餘主張陳述及所提之證據，經審
    酌後，與結論不生影響，毋庸再一一論述，至其餘爭點，亦
    無須再為說明，附此敘明。
六、據上論結，原告之訴為無理由，依民事訴訟法第78條，判決
    如主文。
中    華    民    國    95    年    4     月    27    日
                  民事第一庭  法  官  黃小瑩
以上正本證明與原本無異。
如對本判決上訴須於判決送達後20日內向本院提出上訴狀。
中    華    民    國    95    年    4     月    28    日
                              書記官  陳鳳嬌


司法院資訊處製作；財團法人民間司法改革基金會備份。
